【裁判字號】    95,上訴,1287
【裁判日期】    950815
【裁判案由】    強盜
【裁判全文】
臺灣高等法院臺中分院刑事判決        95年度上訴字第1287號
上  訴  人
即  被  告  丁○○
指定辯護人  本院公設辯護人  甲○○
上列上訴人因強盜案件，不服臺灣臺中地方法院95年度訴字第
516號中華民國95年5月3日第一審判決（起訴案號：臺灣臺中地
方法院檢察署95年度偵字第1910號），提起上訴，本院判決如下
：
    主  文
原判決撤銷。
丁○○連續意圖為自己不法之所有，攜帶兇器，以脅迫至使不能
抗拒，而使他人交付其物，處有期徒刑捌年。扣案之黑色安全帽
、藍色頭套各壹個、黑色口罩、豹紋花色之口罩各壹個、手套壹
雙、水果刀壹把及塑膠袋壹個，均沒收。
    事  實
一、丁○○因需自行負擔學費及生活費，而向他人借款，但缺錢
    償還，竟基於意圖為自己不法所有之概括犯意，為下列強盜
    行為：
  於民國（下同）95年1月5日凌晨3時45分左右，丁○○頭戴
    其所有之藍色頭套、口罩及黑色安全帽，攜帶其所有客觀上
    足以傷害人之生命、身體而可供作兇器使用之水果刀1把，
    騎乘其不知情之母親張素貞所有車牌號碼PHC-386號重型機
    車，至位在臺中市○區○○路117號之「OK便利超商」（原
    判決誤為美華西街1段112號之「7-11便利超商」），佯裝要
    買湯包，待店員庚○○至櫃台欲結帳時，丁○○即起出預藏
    之水果刀及自備之塑膠袋，以刀指向庚○○，喝令脅迫庚○○將錢財放入該塑膠袋內，至使庚○○因害怕被傷害而無法
    抗拒，依丁○○之指示，將收銀機內之現金約新臺幣（下同
    ）2228元放入塑膠袋內，得手後，丁○○即迅速騎乘機車離
    去。
  於95年1月10日凌晨4時左右，丁○○頭戴頭套，攜帶上開水
    果刀，騎乘上開機車至位在臺中市○○區○○路122號之「
    福客多便利超商」，佯裝要購物，待店員己○○至櫃台欲結
    帳時，丁○○即起出預藏之水果刀，以刀指向己○○，喝令
    脅迫己○○交付錢財，己○○乃立即取出置放在櫃台下之棒
    棍反抗，丁○○見狀即轉身逃逸，而未能強取任何財物。
  於95年1月11日凌晨3時18分左右，丁○○先以其所有豹紋花
    色之口罩將其所使用上開機車之車牌罩住，再頭戴其所有之
    頭套、口罩及安全帽，手戴手套，攜帶上開水果刀，進入位
    在臺中市西屯區○○○路58之1號之「7-11便利超商」，佯
    裝要買洋酒，待店員丙○○至櫃台欲結帳時，丁○○即起出
    預藏之水果刀及自備之塑膠袋，以刀指向丙○○，喝令脅迫
    丙○○將錢財放入該塑膠袋內，至使丙○○因害怕被傷害而
    無法抗拒，依丁○○之指示，將收銀機內之現金2856元放入
    塑膠袋內。丁○○得手後，即迅速騎乘機車離去。
  於95年1月11日凌晨3時28分左右，丁○○頭戴藍色頭套及黑
    色安全帽，攜帶上開水果刀，騎乘上開機車至位在臺中市○○區○○路3段148之30號之「7-11便利超商」，佯裝要買威
    士忌調味酒，待店員戊○○至櫃台欲結帳時，丁○○即起出
    預藏之水果刀及自備之塑膠袋，以刀指向戊○○，喝令脅迫
    戊○○將錢財放入該塑膠袋內，至使戊○○因害怕被傷害而
    無法抗拒，依丁○○之指示，將收銀機內之現金約2千餘元
    放入塑膠袋內。丁○○得手後，即迅速騎乘機車離去。
  於95年1月18日凌晨4時51分左右，丁○○先以其所有豹紋花
    色之口罩將其所使用上開機車之車牌罩住，再頭戴藍色頭套
    、黑色口罩及黑色安全帽，手戴手套，攜帶上開水果刀，進
    入位在臺中市○區○○○街1段112號之「7-11便利超商」，
    佯裝要買雞排便當，待店員辛○○走至櫃台欲結帳時，丁○○即取出上開水果刀及塑膠袋1個，以刀指向辛○○，喝令
    脅迫辛○○將錢財放入該塑膠袋內，至使辛○○因害怕被傷
    害而無法抗拒，依丁○○之指示，將收銀機內之現金3790元
    放入塑膠袋內，丁○○乃迅速將上開雞排便當1個及現金
    3790 取走，並跑向店外欲騎乘前開機車逃逸。適有巡邏員
    警行經該處，當場查獲丁○○，並扣得上開其所有而供強盜
    所用之黑色安全帽、藍色頭套、黑色口罩、豹紋花色之口罩
    各1個、手套1雙、水果刀1把、塑膠袋1個，及其強盜取得之
    現金3790元及雞排便當1個。
二、案經臺中市警察局第一分局報告臺灣臺中地方法院檢察署檢
    察官偵查起訴。
    理  由
一、訊據上訴人即被告丁○○（下稱被告）於警詢、檢察官偵查
    、原審及本院審理時，對於上開事實均坦承不諱，核與被害
    人庚○○、己○○、丙○○於警詢時，證人戊○○、辛○○
    於警詢及原審法院審理時證述被害之情節相符（上開被害人
    、證人於警詢時陳述之詞，係屬被告以外之人於審判外之陳
    述，依刑事訴訟法第159條第1項規定，本不得作為證據，然
    而，當事人〈即被告、辯護人及公訴人〉於本院調查證據時
    ，知有前開情形，而未於言詞辯論終結前聲明異議，依同法
    第159條之5第2項規定，視為經當事人於審判程序同意作為
    證據，且其等於原審行準備程序時，均同意作為本案之證據
    〈見原審卷第25頁〉，本院審酌其等前開言詞陳述作成時之
    情況，並無任何不法情事，認為適當，得為本案之證據），
    並有現場圖、照片、超商監視錄影畫面、贓物認領保管單等
    附卷可稽，及被告所有而供強盜犯罪所用之黑色安全帽、藍
    色頭套、黑色口罩、豹紋花色之口罩各1個、手套1雙、水果
    刀1把、塑膠袋1個扣案足資佐憑，足見被告上開自白，確與
    事實相符，堪予採信。從而，本件事證明確，被告犯行洵堪
    認定，應依法論科。
二、按刑法第321條第1項第3款之攜帶兇器竊盜罪，係以行為人
    攜帶兇器竊盜為其加重條件，此所謂兇器，其種類並無限制
    ，凡客觀上足對人之生命、身體、安全構成威脅，具有危險
    性之兇器均屬之，且祇須行竊時攜帶此種具有危險性之兇器
    為已足，並不以攜帶之初有行兇之意圖為必要（最高法院79
    年度台上字第5253號判例參照）。查本案扣案水果刀1把，
    質地堅硬，刀鋒銳利，形體非小，若持以攻擊人，將產生一
    定之危害，自屬兇器。是核被告丁○○於上揭犯罪事實
    所為，係犯刑法第330條第1項之攜帶兇器強盜罪；於上
    揭犯罪事實所為，係犯刑法第330條第2項、第1項之攜帶
    兇器強盜未遂罪。按既遂犯、未遂犯，如行為人基於概括之
    犯意，連續數行為而犯同一罪名者，當成立連續犯。連續犯
    之各個行為中，縱有既遂、未遂之分，法律上既綜合各個行
    為而只論為一罪，自應從較重之既遂行為論科（最高法院67
    年度第6次暨第7次刑事庭庭推總會議決議 (一)、24年上字
    第800號判例參照），故被告所犯之4次攜帶兇器強盜既遂罪
    及1次攜帶兇器強盜未遂罪，均時間緊接，觸犯構成要件相
    同之罪名，顯係基於概括犯意為之，為連續犯，依刑法第56
    條規定以1較重之攜帶兇器強盜既遂罪論，並加重其刑。
三、查被告丁○○行為後，中華民國刑法於94年2月2日總統華總
    一義字第09400014901號令修正公布第1～3、5、10、11 、
    15、16、19、25～27、第四章章名、28～31、33～38、40
    ～42、46、47、49、51、55、57～59、61～65、67、68、74
    ～80、83～90、91-1、93、96、98、99、157、182、220、
    222、225、229-1、231、231-1、296-1、297、315-1、
    315-2、316、341、343條條文；增訂第40-1、75-1條條文；
    刪除第56、81、94、97、267、322、327、331、340、345
    、350條條文；並自95年7月1日施行。被告行為後，刑法第
    56條關於連續犯之規定業已刪除，是被告犯後法律已有變更
    ，而本件被告於舊法時期所犯之數次攜帶兇器強盜罪，依修
    正施行前刑法第56條之規定，為連續犯，應論以攜帶兇器強
    盜1罪，並得加重其刑至2分之1；而依修正施行後之刑法，
    並無連續犯之規定，且依新法應各別多次論斷之結果（即數
    罪併罰），其刑度顯較修正前應依刑法第56條之規定以1連
    續攜帶兇器強盜罪為重，經比較新舊法結果，應依刑法第2
    條第1項前段之規定，以被告行為時之規定較有利於被告，
    而適用修正施行前之刑法第56條規定，論以連續攜帶兇器強
    盜罪。
四、原審法院就被告丁○○上開所犯，予以論罪科刑，固非無見
    ，惟查：(一)被告於上開犯罪事實之強盜地點，係位在臺中
    市○區○○路117號之「OK便利超商」，原判決誤為臺中市
    西區○○○街○段112號之「7-11便利超商」，認定事實自有
    違誤。(二)原判決未及就上開刑法修正條文部分引用刑法第2
    條第1項之規定為新舊法之比較適用，亦嫌未洽。是本案被
    告以原審量刑過重為由而提起上訴，經核雖無理由，但原審
    判決既有上開可議之處，自應由本院將原審判決予以撤銷改
    判。爰審酌被告前無任何犯罪紀錄，素行良好，有臺灣臺中
    地方法院檢察署刑案資料查註紀錄表、臺灣高等法院被告前
    案紀錄表各1件可按，其因需自付學費及生活費用，向他人
    借款，無力償還，始起意強盜他人財物，犯罪之動機、目的
    雖不若一般只為滿意個人私慾即強盜他人財物者惡劣，且強
    盜取得之財物非鉅，但利用深夜，攜帶鋒利之水果刀，前往
    只有一名店員之超商強劫，手段並非平和，對於被害人之身
    心均造成一定之驚嚇，且稍一不慎即可能對店員之生命、身
    體造成實質之損害，危險性甚高，嚴重危害社會秩安，幸均
    未實際傷害各該被害人；再考之被告犯後均能坦認犯行，態
    度良好等一切情狀（新刑法第57條之規定，為法院就刑之裁
    量審認標準見解之明文化，非屬法律之變更），判處被告有
    期徒刑8年之刑。至扣案之黑色安全帽、藍色頭套、黑色口
    罩、豹紋花色之口罩各1個、手套1雙、水果刀1把、塑膠袋
    1個，均係被告所有並供上開強盜犯行所用之物，業據被告
    供明在卷，應依刑法第38條第1項第2款之規定宣告沒收。
據上論斷，應依刑事訴訟法第369條第1項前段、第364條、第299
條第1項前段，修正後刑法第2條第1項（新法第2條第1項之規定
，係規範行為後法律變更所生新舊法律比較適用之準據法，於新
法施行後，應適用新法第2條第1項之規定，為「從舊從輕」之比
較），修正前刑法第56條，刑法第330條第1項 、第38條第1項第
2款，判決如主文。
本案經檢察官乙○○到庭執行職務。
中    華    民    國    95    年    8    月    15     日
          刑事第十一庭  審判長法  官  黃  梅  月
                              法  官  黃  日  隆
                              法  官  林  宜  民
上列正本證明與原本無異。
如不服本判決應於收受送達後十日內向本院提出上訴書狀，其未
敘述上訴之理由者並得於提起上訴後十日內向本院補提理由書（
均須按他造當事人之人數附繕本）。
                              書記官  林  桂  鳳
中    華    民    國    95    年    8    月    16     日
                                                      Ａ


司法院資訊處製作；財團法人民間司法改革基金會備份。
